臺灣新竹地方法院簡易庭小額民事判決
　　原告即反訴被告　乙○○
　　　　　　　　　　　　　　　.
　　被告即反訴原告　丙○
　　　　　　　　　　　　　　　.
右當事人間請求損害賠償事件，本院於民國九十三年十二月九日
辯論終結，判決如左：
    主      文
原告之訴駁回。
訴訟費用新臺幣壹仟元由原告負擔。
反訴原告之訴駁回。
反訴訴訟費用新臺幣壹仟元由反訴原告負擔。
    事實及理由
壹、本訴部分：
一、原告之聲明：被告應給付原告新臺幣（下同）四萬六千五百
    六十九元，及自起訴狀繕本送達之翌日即九十三年七月十八
    日起至清償日止，按年息百分之五計算之利息。
二、事實摘要：
（一）原告主張其於民國（下同）九十二年十月十二日九時二十
      分許，駕駛其母親黃翠燕所有之車號ＨＷ－五二一二號自
      小客車（下稱系爭車輛），在臺東縣達仁鄉○○○○○道
      公路上、由臺東往高雄方向之內側車道行駛，至臺九線四
      四九公里往北五百公尺處，適被告駕駛車號五０六七－Ｆ
      Ｕ號自小客車，在對向車道由高雄往臺東方向行駛，因過
      彎不慎超越雙黃線，至原告之車道上與原告所駕系爭車輛
      發生碰撞致損，經報請臺東縣警察局大武分局派員處理，
      系爭車輛因前開交通事故而受有左側板金凹陷、後照鏡破
      裂、左側保險桿損壞等損害，計支出新臺幣（下同）四萬
      六千五百六十九元（零件：二萬八千八百七十九元；工資
      ：一萬七千六百九十元）之修復費用，爰依侵權行為之法
      律關係請求被告賠償上開損害等情。
（二）被告則以：
　１、本件事故由現場照片中被告車輛停放之現場位置及二車擦
  　　撞之衝撞距離觀之，再仔細比對被告之車與地面雙黃線之
    　角度，可知事發當時被告應未逾越雙黃線，況一般車輛之
　　　長度約四公尺，衡情無法於數公尺之道路內發生兩次擦撞
  　　，且本件事故發生原因應係原告意圖超越其車前之大卡車
    　，而未注意與被告駕駛車輛之車間距離，致駛入被告之車
      道而擦撞到被告之車輛，被告一時驚嚇，進而導致車輛失
      控越過雙黃線而撞擊到當時跟隨在原告後面之訴外人甲○
      ○駕駛車輛之左後輪。又被告係年近六十歲之公務員，一
      向奉公守法，駕車皆遵守交通規則，亦十分謹慎小心，是
      原告主張被告行車過彎不慎便超越雙黃線，此非必然且亦
      非事實。
  ２、本件事故發生後，原告及訴外人甲○○將其車輛駛往外線
      路邊，被告之車則停放於原處，到場警員未深入了解，即
      草繪一個毫無根據之撞擊點，並於肇事經過摘要欄自行記
      載被告Ａ車不慎越雙黃線致擦撞原告Ｂ車再撞訴外人甲○
      ○Ｃ車，惟前開記載並非事實，故承辦員警係為不實之筆
      錄記載，因前開不實記載造成被告無法請領相關之保險理
      賠。且經本院第一次調解程序，被告始知臺東縣警察局大
      武分局森永派出所提供予法院之道路交通事故現場圖（下
      稱現場圖），與前開派出所提供予被告之現場圖不同，惟
      同一事故豈可有二種不圖版本之現場圖，又由臺灣省花東
      區車輛行車事故鑑定委員會（下稱花東區鑑委會）九十三
      年一月二日花鑑字第九二０七七一號函所載內容可知，事
      故現場原告之車已經移動且現場並未遺留兩造二車撞擊時
      之任何肇事跡證，惟前開派出所提供予法院之現場圖中，
      竟有兩造之車撞擊時掉落地面之照後鏡及燈罩，顯見處理
      此案員警製圖草率及不負責任。再由現場照片編號一、二
      能清楚看見訴外人甲○○之Ｃ車左側有一道被被告Ａ車左
      後照鏡刮傷痕跡，照片編號四是被告Ａ車撞擊Ｃ車位置點
      ，而非第一次被告Ａ車與原告Ｂ車擦撞位置，可見處理
      本件事故之員警不知真實之撞擊點即自行臆測。
　３、本件事故發生後，被告主動就肇事原因送請鑑定，希望釐
  　　清兩造之責任，惟原告於事故發生後不久即將車駛離，致
    　車禍現場已經移動，造成無法鑑定本件事故肇事原因，是
      原告才須負起本件肇事之相關責任。
  ４、另被告於本件事故發生後，欲申請保險理賠而與原告聯絡
      ，當時原告之父曾表示原告家中係自行經營修車廠，故修
      車費用不會高於一萬元，惟嗣後原告竟稱其駕駛車輛係進
      口車，零件較昂貴，故修理費用須四萬餘元，其前後說詞
      不一，難以採信，且被告亦質疑原告提出之修車估價單及
      發票之真實性。
三、法院之判斷：
    按按因故意或過失，不法侵害他人之權利者，負損害賠償責
    任，民法第一百八十四條第一項固定有明文；其前提係以權
    利之被侵害為侵權行為之要件，本件原告以其駕駛車號ＨＷ
    ─五二一五號之自小客車因遭被告不法侵害為原因，訴請被
    告賠償損害，惟上開車輛係訴外人黃翠燕所有一節，有原告
    提出名利汽車股份有限公司出出具之維修單一紙（參第一一
    ０頁），其上車主姓名即為黃翠燕，原告復自認系爭車輛非
    其所有，而原告又未能證明何以得由其行使所有權人之權利
    ，僅主張訴外人黃翠燕係伊母親，故有權訴請損害賠償云云
    ，惟查系爭車輛既登記車主為訴外人黃翠燕，則權利受損害
    者即為黃翠燕，應由所有權人黃翠燕行使損害賠償請求權，
    是原告既無法證明其係權利之受損害者，即不發生侵權行為
    之問題，對於被告自無損害賠償請求權之可言。從而，原告
    請求被告賠償四萬六千五百六十九元，及自起訴狀繕本送達
    翌日起至清償日止，按年息百分之五計算之利息，即無理由
    ，應予駁回。
貳、反訴部分：
一、反訴原告之聲明：
    反訴被告應給付反訴原告五萬二千六百元，並自反訴狀繕本
    分之五計算之利息。
二、事實摘要：
（一）反訴原告主張：
  １、本件事故事發經過係九十二年十月十二日上午九時三十分
      許，反訴原告駕駛車號五０六七─ＦＵ號自小客車，行經
      臺九線四四九公里往北五００公尺處時，剛與對向大卡車
      安全會車後即遭反訴被告駕駛之系爭車輛因超越雙黃線不
      慎撞擊，經報請臺東縣警察局大武分局派員處理，惟處理
      本件事故之員警不知兩造車輛實際撞擊點且未經詳查研判
      ，即草繪一個毫無根據之撞擊點，並於肇事經過摘要欄自
      行記載反訴原告Ａ車不慎越雙黃線致擦撞反訴被告Ｂ車再
      撞訴外人甲○○Ｃ車，此乃不實之筆錄記載，即反訴原告
      並未逾越雙黃線撞擊系爭車輛，有關此部分主張引用本訴
      之答辯。另衡情一般人皆知於發生車禍事故時務必保持現
      場完整，反訴被告於肇事後不久即將車駛離，已有心虛欲
      逃避肇事責任嫌疑，又其當時係行駛內車道，且地面上有
      「超車道」之標示，又反訴被告於第一次調解程序中自承
      其當時欲超車，而反訴原告車輛因前開反訴被告過失發生
      事故而受有損害，計支出五萬二千六百元（零件：二萬二
      千九百五十元；工資：二萬九千六百五十元）之修復費用
      ，爰依侵權行為之法律關係請求反訴被告賠償上開損害等
      情。
  ２、反訴原告於事發當時係左轉下坡，且反訴原告已與大卡車
      會車後，始招致反訴被告撞擊，可知反訴原告並未逾越雙
      黃線，而就現場圖二所示之第一個撞擊點係到場員警自行
      填寫，第二個撞擊點才係兩造車輛之實際撞擊點。
  ３、有關反訴原告之談話紀錄，其中「我是否超越雙黃線，我
      也不清楚」之記載，係當時處理員警自行加上。
（二）反訴被告則以：
  １、反訴被告於事發當時駕駛之車道係雙線道，並有禁止變換
      車道線，大卡車在外側道行駛，反訴被告則於內側道行駛
      ，兩造之車係於反訴原告剛轉彎完畢發生撞擊，反訴原告
      超越雙黃線，反訴被告始偏移往外側道行駛，是反訴原告
      主張其能與大卡車安全會車即表示其未超越雙黃線，並非
      屬實。
  ２、反訴被告認為員警提出之現場圖上之撞擊點與事發情形相
      同，且可證實反訴原告當時係越過雙黃線衝撞反訴被告之
      系爭車輛。
  ３、反訴被告之系爭車輛係因遭反訴原告撞擊後由內車道往外
      車道偏離，且因後面車子距離很近，反訴被告因怕再被追
      撞，才往前停在事故現場圖所繪製之外車道位置，並非反
      訴被告因違規心虛欲逃避肇事責任而將系爭車輛駛離現場
      。另反訴被告因本件事故所受車損十分嚴重，惟因急需當
      日返家反訴被告始冒險將系爭車輛開回家，並非反訴原告
      所稱系爭車輛不需修理即可駛離現場。
  ４、本件事故發生後，反訴原告欲請反訴被告告知反訴被告之
      保險公司，本件事故並非其越線造成，惟反訴被告之保險
      公司明確告知有關保險理賠責任係根據警方紀錄判斷，而
      非反訴被告片面告知即可論斷，且反訴被告之保險公司亦
      認為
      本件事故係反訴原告違規所致而其應負全責，故反訴被告
      並非不理會或不配合反訴原告之保險理賠請求，而係希望
      透由本訴釐清兩造責任。
  ５、反訴被告於事故發生後即通知福特原廠（名利汽車股份有
      限公司）就系爭車輛進行維修，而前開修車廠並非反訴被
      告之自家修車廠，且反訴被告提出之估價單及發票皆係真
      正。
三、本院依職權向臺東縣警察局大武分局森永派出所調閱本件事
    故之交通事故現場圖、談話筆錄、照片等相關資料，並依職
    權訊問證人甲○○。
四、得心證之理由：
  (一)按當事人主張有利於己之事實者，就其事實有舉證之責任
      ，此為民事訴訟法第二百七十七條所明定。查反訴原告主
      張其所有車號五０六七─ＦＵ號自小客車，於前開時日遭
      反訴被告駕車因欲超車，而越過分向限制線，駛入反訴原
      告之車道中，致擦撞反訴原告所有車輛之左側車體等情，
      既為反訴被告所否認，揆之上開規定，即應由反訴原告負
      舉證責任。經查：
　　１、反訴原告固主張臺東縣警察局大武分局製作之現場圖非
  　　　兩造車輛實際撞擊點且未經詳查研判，談話筆錄亦記載
    　　不實云云，惟並未提出證據以實其說；反訴原告雖以一
      　般人皆知於發生車禍事故時務必保持現場完整，反訴被
        告卻於肇事後即將車駛離，顯見有心虛欲逃避肇事責任
        嫌疑云云，不僅為反訴被告所否認，且縱使為真，至多
        僅能證明兩造於車禍後，反訴被告有移動現場，無法即
        推出車禍係由反訴被告行為造成，亦與反訴原告應證明
        其車損係由反訴被告故意或過失行為所致一節無關。
    ２、本院傳訊證人即當時駕車遭反訴原告車輛撞擊之證人甲
        ○○，其到院證稱：「：：我們這方向車流很大，由一
        線道變成二線道的上坡路段，我行駛在反被告車後，我
        們行駛在內側車道並未發現異常，我們兩車都是正常行
        駛，後來變成右轉要上坡，我發現前面車輛擦撞後，反
        訴原告的車就往我這邊撞過來，因為他們擦撞時，我看
        不到反訴原告的車，是反訴原告的車一路擦撞反訴被告
        的車撞過來後我才看到她的車。」、「我不清楚對向車
        道車速，我只知道我們這一道車速約二、三十公里。」
        、「（請求訊問當時他們車道有無一輛大卡車？）有，
        只是我沒有看見有何異常狀況：：」等語（參第一０六
        、一０七頁）；再對照車禍現場照片（參第二０至二二
        頁）觀之，車禍現場係一往高雄方向之右轉上坡車道（
        反訴被告行車方向），在反訴原告方向為一車道，在反
        訴被告方向為二車道，二車道間並有禁止變換車道之雙
        白線，而反訴被告方向車道之車流量很大，其等車速又
        僅有二、三十公里，且又係即將進入右轉大轉彎之上坡
        坡道，證人甲○○又證稱其一直行駛在反訴被告正後方
        ，未看見任何異狀等語，則，若反訴被告做出不正常之
        超車行為，證人甲○○當立即見狀，且做出必要之安全
        措施，又若反訴被告係橫越雙黃線至對向車道致擦撞反
        訴原告車輛，證人行駛在反訴被告正後方，不可能未看
        見反訴被告超越雙黃線至對向車道；再從證人所指兩造
        車輛撞擊點檢視，證人甲○○證稱：「應該是在第二頁
        照片下方照片中轉彎處停放大貨車處後方（即九一三─
        ＱＬ）附近。」，對照證人所指該幀照片（參第二一頁
        下方照片），應認撞擊點係位於右轉大轉彎處之反訴被
        告行車方向之內側車道上，而證人行駛在反訴被告之後
        ，在兩造擦撞時復未能見到反訴原告的車輛，則反訴原
        告侵入反訴被告車道與反訴被告車輛相撞之可能性遠大
        於反訴被告侵入對向道與反訴原告車輛相撞之可能性，
        否則證人應可見在其前方行駛之反訴被告有異常狀況，
        且兩造於撞擊時，證人可看見在對向道相撞之兩造車輛
        之可能性應極高，故反訴原告上開主張，已有疑問。況
        衡情反訴被告車輛欲超車，若在反訴被告前之大卡車行
        駛在內側車道上，該處既已進入右轉大轉彎，反訴被告
        自外側車道超車之可能性較高，蓋其行進方向較能取直
        ，反之，若大卡車係行駛在外側車道上，則反訴被告本
        即行駛在內側車道上，亦僅須在遵行車道內行駛即得超
        車，是均無法想像何以反訴被告須在右轉大轉彎前，超
        越分向限制之雙黃線進入對向車道超車，反而拉大自己
        右轉彎之角度；反之，若從反訴原告行車方向觀察，就
        反訴原告而言，該處係一左轉大轉彎之下坡車道，汽車
        行駛下坡車道時，常因加速度影響使車速加快，相對於
        對向車道係上坡，則左轉下坡車道若欲拉小轉彎角度使
        行駛順暢，則「取直」的結果往往會進入對向車道內，
        即，本件車禍依現場地形、現場照片及證人證述之結果
        ，本院認兩造車禍之撞擊點在反訴被告車道上之可能性
        較高，反訴原告所指反訴被告橫越雙線至伊行駛之車道
        致擦撞伊車云云，既未提出證據以實其說，所述亦不符
        經驗法則，殊難足取。
    ３、反訴原告復主張由花東區鑑委會九十三年一月二日花鑑
        字第九二０七七一號函所載內容可知，事故現場原告之
        車已經移動且現場並未遺留兩造二車撞擊時之任何肇事
        跡證，惟警察局所提供予本院之現場圖中，竟有兩造之
        車撞擊時掉落地面之照後鏡及燈罩，顯見處理此案員警
        製圖草率及不負責任；及反訴原告係年近六十歲之公務
        員，一向奉公守法，駕車皆遵守交通規則，亦十分謹慎
        小心云云，惟縱使反訴原告前開所述皆為真實，亦均與
        反訴被告是否因故意或過失之行為致反訴原告車輛受損
        一節無關，無法憑以為有利反訴原告之認定。
（二）綜上所述，反訴原告並無法證明當日反訴被告有違規超車
      超越分向限制線至對向道擦撞其車輛之侵權行為，且其所
      為之主張亦顯違常理，難予採信。從而，反訴原告主張反
      訴被告須就其侵權行為，負擔損害其車輛修復金額五萬二
      千六百元，並自反訴狀繕本送達翌日起至清償日止，按年
      息百分之五計算之利息，即屬無據，難予准許。
據上論結，本件原告之訴為無理由，反訴原告之訴為無理由，依
民事訴訟法第四百三十六條之二十三、第四百三十六條第二項、
第七十八條、第四百三十六條之十九，判決如主文。
中　　華　　民　　國　　94　年　　1   　月　  　6 　　日
                          臺灣新竹地方法院新竹簡易庭
                              法　　官  楊麗文
右為正本係照原本作成。
如對本判決上訴，非以其違背法令為理由不得為之，且須於判決
送達後廿日內以上訴狀記載上訴理由向本院提出上訴狀（須按他
造當事人之人數附繕本）。
                              書記官　洪木志
中　　華　　民　　國　  94  　年　1 　　月　　10　　　日
